臺灣高等法院臺南分院刑事判決
111年度上訴字第712號
上  訴  人  
即  被  告  王祥宇



上列上訴人即被告因詐欺等案件，不服臺灣臺南地方法院110年
度訴字第660號中華民國111年3月3日第一審判決（起訴案號：臺
灣臺南地方檢察署110年度偵字第13056號），提起上訴，本院判
決如下：
    主      文
原判決關於甲○○部分撤銷。
甲○○犯三人以上共同詐欺取財罪，處有期徒刑壹年壹月。
扣案之蘋果廠牌行動電話壹支（含門號○○○○○○○○○○號SIM卡壹張
）、新臺幣肆仟叁佰元，均沒收之。
    事實及理由
壹、犯罪事實
一、陳宥翔（經原審判決確定）、甲○○分別於民國110年5月底、
    110年6月14日，加入飛機軟體暱稱「劉傑輝」、「杰倫三」
    、「大壯」、「鯊鯊」及其他真實姓名年籍不詳之人所共同
    組成，3人以上以實施詐術為手段，具有持續性、牟利性之結
    構性犯罪組織，分別擔任收水及取款車手。陳宥翔、甲○○加
    入該詐欺集團後，與「劉傑輝」、「杰倫三」、「大壯」、
    「鯊鯊」及其他真實姓名年籍不詳之成員間，共同意圖為自
    己不法之所有，基於三人以上共同詐欺取財之犯意聯絡，由
    不詳詐欺集團成員於110年6月18日9時50分許，假裝健保局
    人員、警官、檢察官撥打電話予乙○○，騙稱：因帳戶遭盜用
    疑似為人頭帳戶，需提領帳戶內存款作為證據等語，致乙○○
    陷於錯誤，隨即前往臺南市○○區○○○街0號臺南新南郵局、臺
    南市○區○○路○段00號玉山銀行○○分行，自其帳戶提領現金共
    新臺幣（下同）35萬元，再於同日14時許，將35萬元連同郵
    局存摺1本、玉山銀行存摺2本、玉山銀行提款卡1張、印章2
    顆放入灰色包包內，依指示前往臺南市○○區○○○街與○○○街00
    巷口之○○公園，將灰色包包交付甲○○，甲○○再將灰色包包丟
    棄在○○公園旁馬路上，由陳宥翔前往拾取而詐欺取財得手。
二、經警員陳孟言於同日行經○○公園，見甲○○形跡可疑，在附近
    守候，並於陳宥翔前來取走灰色包包時，因陳宥翔與先前在
    同一處所發生之詐欺集團取款車手特徵一致，乃以現行犯逮
    捕甲○○、陳宥翔，並扣得灰色包包（內有35萬元、郵局存摺
    1本、玉山銀行存摺2本、玉山銀行提款卡1張、印章2顆 ，
    已發還乙○○具領），及甲○○聯繫陳宥翔等人所用之iPhone行
    動電話1支（含門號0000000000號SIM卡1張），因而查獲上
    情。　
貳、證據能力
一、組織犯罪防制條例第12條第1項中段規定：「訊問證人之筆
    錄，以在檢察官或法官面前作成，並經踐行刑事訴訟法所定
    訊問證人之程序者為限，始得採為證據。此為刑事訴訟關於
    證據能力之特別規定，應優先適用。上開規定係排除一般證
    人於警詢陳述之證據能力之特別規定，然被告於警詢之陳述
    ，對被告本身而言，則不在排除之列（最高法院102年度台
    上字第2653號判決意旨參照）。本件檢察官所舉之證人證述
    （含共同被告），非在檢察官、法官面前作成，並踐行刑事
    訴訟法所定訊問證人之程序者，就被告關於組織犯罪防制條
    例之罪，均無證據能力。惟被告於警詢、偵查中之供述，對
    證明其本身關於組織犯罪防制條例之犯行，仍屬被告之供述
    ，不受上開規定之限制，而有證據能力，併予敘明。
二、組織犯罪條例第12條第1項中段規定：「訊問證人之筆錄，
    以在檢察官或法官面前作成，並經踐行刑事訴訟法所定訊問
    證人之程序者為限，始得採為證據。」旨因該條項前段為保
    護證人，規定證人之身分資料應予封存，不得使被告或犯罪
    嫌疑人之辯護人閱卷。為避免「秘密證人」致生羅織他人入
    罪之流弊，因此明定訊問筆錄必須在檢察官或法官面前作成
    ，並經踐行對質、詰問等相關程序，始有證據能力。而一行
    為觸犯數罪名之想像競合犯，之所以從一重處斷，且輕罪有
    關刑罰以外之法律效果，如沒收、強制處分等，仍應一併適
    用，則係為符合罪刑相當原則，避免評價過度及評價不足之
    故。從而，於一行為觸犯違反組織犯罪條例及其他罪名之想
    像競合犯，上開組織犯罪條例基於秘密證人制度所為證據能
    力之特別規定，於其他罪名自無適用（最高法院110年度台
    上字第4967號判決意旨參照）。是以，被告本件被訴與組織
    犯罪防制條例有想像競合關係之詐欺取財罪，其證據能力並
    不受組織犯罪防制條例上開規定之限制。
三、刑事訴訟法第159條之5規定，被告以外之人於審判外之陳述
    ，雖不符前4條之規定，而經當事人於審判程序同意作為證
    據，法院審酌該言詞陳述或書面陳述作成時之情況，認為適
    當者，亦得為證據。當事人、代理人或辯護人於法院調查證
    據時，知有第159條第1項不得為證據之情形，而未於言詞辯
    論終結前聲明異議者，視為有前項之同意。查：本判決以下
    所引用之傳聞證據，檢察官、被告於審判程序中均同意作為
    證據使用，或知有傳聞證據之情形而未於言詞辯論終結前聲
    明異議，本院審酌該等證據作成時之情況，並無違法取證之
    情形，又與本案有關聯性，認為以之作為證據應屬適當，就
    三人以上共同詐欺取財罪部分，具有證據能力。　
參、認定犯罪事實所憑之證據及理由
一、上開犯罪事實，為被告於原審審理時坦承在卷（原審卷第12
    5頁、207-208頁），核與告訴人乙○○之指訴（警卷第93-96
    頁）、共犯陳宥翔之供述相符（警卷第3-5頁、7-16頁、偵
    卷第89-97頁、聲羈卷第37-43頁、原審卷第21-25頁，上開
    證人與共同被告之供述，僅作為認定三人以上共同詐欺取財
    罪之證據），並有臺南市政府警察局第四分局搜索扣押筆錄
    、扣押物品目錄表（陳宥翔部分，警卷第99-103頁；甲○○部
    分，警卷第107-111頁)、領據（警卷第115頁)、陳宥翔之手
    機畫面翻拍照片（警卷第35-57頁)、被告之手機畫面翻拍照
    片（警卷第79-91頁)、監視錄影翻拍照片（警卷第25-33頁)
    、被告、陳宥翔逮捕照片及扣押物品照片（警卷第125-135
    頁)等證據可佐，堪以認定。
二、被告上訴後否認犯行，辯稱：我不認罪，我遭到半脅迫、跟
    蹤，我搭火車、高鐵都有人在跟，如果我去警局報案的話，
    我會死，在宜蘭的時候有人跟我講，不要把事情講出去，當
    天是第3天，我們在做的時候，全程都有人在看，我是被逮
    捕才知道是詐騙，我一開始以為只是單純拿包裹，丟包裹是
    最後一天，我那時候才起疑心，為什麼要丟地上等語（本院
    卷第76頁）。經查：
㈠、被告於本院審理時辯稱，於本案遭查獲當天，因將告訴人包
    包丟在地上，才懷疑是詐騙集團，然其於警詢時供稱：（問
    ：你稱不知道被害人交付之背包内是何物，為何現場遭警方
    查獲時，你要向警方說背包内是網路商品？）是公司跟我說
    如果被警方查到時要這樣說，我一開始不知道，當初是我朋
    友介紹我去這間公司工作，但沒有跟我說工作内容，只說會
    賺錢，後來公司的人有打電話給我，叫我來臺南報地址給我
    叫我去那邊等，電話中就交代我如果被警方查獲就說拿到的
    東西是網路商品，我當時才覺得可能是違法的。扣案iPhone
     7 Plus手機是公司 在桃園時丟包叫我自己去拿的工作機，
    我大約在3至4天前加入詐騙集團，我在集團内擔任一線人員
    ，集團成員只跟我說取貨隔天算薪水，沒有說如何抽佣跟數
    目。我下臺南前有先到桃園住一晚，集團成員是用丟包方式
    叫我去拿工作機，我住的飯店旁邊有一間麥當勞，他們把工
    作機丟在麥當勞旁邊的公園内，在叫我自己去拿。我第一次
    是於110年6月15日中午去台中市中映巷跟男性被害人（年約
    50至60歲）面交，他是拿長條型包裹給我，我拿到後也是聽
    從指示丟在附近人行陸橋上；我第二次是於110年6月16日下
    午17時許在高雄楠梓少年法院旁公園跟女性被害人（年約50
    至60歲）面交，她也是拿長條型包裹給我，我拿到後也是聽
    從指示丟在公園旁大樓的機車菜籃上；第三次是隔一天（17
    日）早上，跟第二次同地點同被害人拿了一個包裹，我拿到
    後也是聽從指示丟在公園花圃内；第四次則是在110年6月17
    日下午在高雄市○○區○○路000巷巷口跟男性被害人(年約50至
    60歲）面交，他也是拿長條型包裹給我，我拿到後也是聽從
    指示丟在附近家樂福旁公園，公園旁死巷内的電線桿旁邊。
    接下來第五次就是被查獲這次。共成功4次，第五次被警方
    查獲等語（警卷第65-68頁），依其上開供述，本件犯行已
    是被告配合車手集團取款之第5次犯行，本件犯罪模式與其
    供稱之前4次，分別依指示丟置包裹在「人行陸橋」、「公
    園旁大樓的機車菜籃」、「公園花圃」、「家樂福旁公園」
    等情節，並無何重大差異，被告上訴後辯稱，至本件將告訴
    人包包丟在地上時，才懷疑涉及詐騙，本難採信。
㈡、被告參與本件犯行，係透過共犯所交付之工作手機彼此聯繫
    ，並於被告遭逮捕時經扣案，而依其上開供稱，共犯交付工
    作機之方式，係將工作機丟在麥當勞旁邊的公園内等情，本
    難認屬合法集團或尋常工作交付手機可能採取之方式，再觀
    諸被告扣案工作手機內之通訊內容：「客人特徵是紅色上衣
    藍色牛仔褲背咖啡色包包年紀60歲出門去倉庫要我們盯好客
    人」、「PK成功要回報群組，前往包點及已丟包也是要回報
    群組」、「養成習慣刪對話紀錄及群組，通話紀錄、照片都
    要刪，每10分鐘刪一次，行動前一定要再刪一次」（警卷第
    89頁）、「PK就是平常看群組要我們在哪裡待命，有單我們
    就事前往上級所說的地點…下車要在地點附近下車，下車後
    觀察現場有無可疑人物定等待行動」、「PK成功後就是前往
    二線人員說的包點把東西丟在包點後離開現場」（同卷第91
    頁），與被告本件犯罪手法均屬相符，且依上開訊息內容，
    亦可明確知悉屬車手集團犯罪，而被告於偵查中亦就上開簡
    訊內容供稱：那是集團教戰守則，教我怎麼去拿包裹及丟包
    等語（警卷第69頁），其上訴後辯稱對於參與詐欺集團不知
    情，實無所據。
㈢、至於被告又辯稱，全程遭恐嚇、威脅部分，依其於偵查中供
    稱：「我是經由我網路認識的乾妹妹的男友，介紹我進入集
    團上班」、「我在集團内擔任一線人員，集團成員只跟我說
    取貨隔天算薪水」（警卷第65-66頁）、「我因為缺錢手頭
    緊，房租繳不出來加入詐騙集團」（偵卷第95頁）等情，已
    難認有何遭恐嚇、威脅之情況，再核以上開工作機內之訊息
    內容，亦無任何涉及對被告不利之威脅、恐嚇言語，其辯稱
    遭受恐嚇、威脅，本不可信。再經本院傳訊查獲並逮捕被告
    之警員陳孟言證稱：被告被逮捕時沒有說他被強暴、脅迫，
    也沒有說他是不得已的，沒有請我們解救他，我們從12點至
    2點監控期間，只發現被告與陳宥翔2人，沒有其他人經過，
    因為被告停留的地點在籃球場、公園，後面就是河堤，都沒
    有其他人來，也沒有人車經過（本院卷第108-109頁）等語
    ，亦與被告辯稱，遭監控、威脅等情不相符合，如被告確實
    出於不得已被迫參與，其以受害人之姿，見警員前來查緝，
    竟就被害情節未置一詞，反而配合警員以嫌疑人身分接受逮
    捕、詢問，亦不合常理，足見被告所辯並非實在。
三、本件被告雖為警所當場逮捕，然警員逮捕時，告訴人已經交
    付灰色包包，而告訴人並非先報警處理再配合查獲被告等人
    之犯行，此經本院傳訊證人即警員陳孟言證稱：當天中午12
    點左右，被告自己一人背著背包坐在○○公園籃球場，像是在
    等人，因在那個區域附近，約1、2個禮拜前，有一件200萬
    元詐欺面交案件，嫌疑人特徵也是背著背包、外地來的旅客
    ，所以我覺得這個人滿奇怪的，中午一個人坐在那邊，當時
    天氣很熱，旁邊也沒有地方躲，所以我在那邊觀察一段時間
    ，後來發現被告後面有一個公園，有另一個人躲在後面，一
    直在那邊，人都沒有動，感覺是在等人，他們的態樣，與之
    前案件的面交車手特徵、行為相符，所以通報其他同事來支
    援，我們在遠處觀察，當時尚未有被害人出現，我們等到約
    2點左右，被害人才出現，後續就是由被告與被害人接觸，
    他們拿了一個包裹，當時現場有三組同事在現場，其中一組
    同事有確定被告有接獲被害人的包裹，再把包裹丟到○○公園
    旁一台車的縫隙裡面，後續另一個身穿黑色衣服的男子陳宥
    翔，他就立刻去接那個包裹，之後兩個人分開走，等到陳宥
    翔接獲包裹之後，我們才上前攔查，查獲這個案件（本院卷
    第106頁）、因為與110年6月初發生的百萬詐欺的案發地不
    遠，大約隔200至500公尺，只有兩條街而已，當天中午我去
    別的地方查案，回來走○○○街，看到公園那邊為何中午坐了
    一個人。我剛好騎機車經過那邊，看到籃球場有人，當時是
    中午12點，而且我還特別騎機車到停車場等，我在現場大約
    等了10至20分鐘，被告都沒有移動，我當下研判，被告可能
    還在等指令，在等的過程，我們才發現公園後面還有一個戴
    黑色漁夫帽的另一個車手陳宥翔，我是確定後面還有第二個
    車手陳宥翔之後，才通報其他同事來現場支援，因為與我們
    之前查獲的車手類型類似，一個負責與被害人接觸，丟包之
    後，另一個車手負責撿，而且他們停留的地方是在監視器拍
    不到的地方，警卷第25至33頁是前案110年6月5日照片，非
    本案照片，這個監視器是我同學家的監視器，因為前案車手
    的特徵，與第二個車手陳宥翔一樣，都是戴帽子、穿短褲，
    所以110年6月18日我在現場看到第二個車手陳宥翔，才確定
    應該是第二個詐欺車手，因為這個監視器是我去調的。警卷
    第125頁以下照片才是本案照片，逮捕之前被害人沒有先跟
    我們報案（同卷第107-108頁）等語明確，並有上開所述另
    案監視紀錄翻拍照片與本案查獲時照片可資比對（警卷第25
    -33頁、125-129頁），是本件並非在警員控制下交付受詐騙
    贓款之情況，被告既已收受告訴人所交付之灰色包包，其詐
    騙行為即已既遂。
四、至於起訴意旨認被告本件另涉冒用政府機關或公務員名義詐
    欺，主要係以告訴人之指訴為憑，然共同正犯之所以應對其
    他共同正犯所實施之行為負其全部者，以就其行為有犯意之
    聯絡為限，否則，未可概以共同正犯論（最高法院85年度台
    上字第2182號、第6895號判決意旨參照）。就犯意聯絡而言
    ，詐騙機手集團與車手集團之運作模式不同，詐騙機手集團
    多係於密集之時間內，將詐騙機手集中於機房內，分別扮演
    一線、二線、三線等角色對被害人詐騙，並以實際詐騙所得
    依約定比例分配，則於加入詐騙機房期間內，各機手間當有
    彼此互相利用之犯意聯絡甚明。車手集團則於被害人受騙匯
    款後，依指示前往取款，並層層轉交與上游成員，因車手集
    團屬詐騙犯罪之末段犯行，而詐騙犯罪日益分工化之結果，
    詐騙機手集團與車手集團未必相同，則如個案中並無證據足
    認車手對於詐騙手法亦知情者，尚難論以加重詐欺罪之各款
    罪名。本件被告所參與部分屬車手集團，依其供述，係依上
    游車手之指示前往取款、交款，此與共犯陳宥翔之供述亦屬
    相符，且被告手機中之訊息，內容均為如何取款、交款，並
    未提及任何關於詐騙方式之內容，此外，亦無證據證明被告
    對於實施詐騙之手段亦有參與或知情，是核其主觀犯意與客
    觀行為，僅應成立三人以上共同詐欺取犯行，起訴意旨認被
    告另成立冒用政府機關或公務員名義詐欺，尚屬無據。
五、綜上，本件事證已經明確，被告所辯不足採信，應依法論罪
    科刑。　　
肆、論罪科刑
一、核被告甲○○所為，係犯刑法第339條之4第1項第2款之三人以
    上共同詐欺取財罪、組織犯罪防制條例3條第1項後段之參與
    犯罪組織罪。刑罰責任之評價與法益之維護息息相關，對同
    一法益侵害為雙重評價，是過度評價；對法益之侵害未予評
    價，則為評價不足，均為法之所禁。又加重詐欺罪，係侵害
    個人財產法益之犯罪，其罪數之計算，核與參與犯罪組織罪
    之侵害社會法益有所不同，審酌現今詐欺集團之成員皆係為
    欺罔他人，騙取財物，方參與以詐術為目的之犯罪組織。倘
    若行為人於參與詐欺犯罪組織之行為繼續中，先後多次為加
    重詐欺之行為，因參與犯罪組織罪為繼續犯，犯罪一直繼續
    進行，直至犯罪組織解散，或其脫離犯罪組織時，其犯行始
    行終結。故該參與犯罪組織與其後之多次加重詐欺之行為皆
    有所重合，然因行為人僅為一參與犯罪組織行為，侵害一社
    會法益，屬單純一罪，應僅就「該案中」與參與犯罪組織罪
    時間較為密切之首次加重詐欺犯行論以參與犯罪組織罪及加
    重詐欺罪之想像競合犯，而其他之加重詐欺犯行，祗需單獨
    論罪科刑即可，無需再另論以參與犯罪組織罪，以避免重複
    評價。是如行為人於參與同一詐欺集團之多次加重詐欺行為
    ，因部分犯行發覺在後或偵查階段之先後不同，肇致起訴後
    分由不同之法官審理，為裨益法院審理範圍明確、便於事實
    認定，即應以數案中「最先繫屬於法院之案件」為準，以「
    該案件」中之「首次」加重詐欺犯行與參與犯罪組織罪論以
    想像競合。縱該首次犯行非屬事實上之首次，亦因參與犯罪
    組織之繼續行為，已為該案中之首次犯行所包攝，該參與犯
    罪組織行為之評價已獲滿足，自不再重複於他次詐欺犯行中
    再次論罪，俾免於過度評價及悖於一事不再理原則。至於「
    另案」起訴之他次加重詐欺犯行，縱屬事實上之首次犯行，
    仍需單獨論以加重詐欺罪，以彰顯刑法對不同被害人財產保
    護之完整性，避免評價不足（最高法院109年度台上字第394
    5號判決意旨參照）。本件雖依被告供稱，屬加入詐騙集團
    後第5次共同詐欺取財犯行，然因被告本件犯行為最先繫屬
    於法院之首次犯行，仍應論以參與犯罪組織罪，並與三人以
    上共同詐欺取財罪屬一行為觸犯數罪名之想像競合犯，從一
    重論以三人以上共同詐欺取財罪。　　
二、被告上訴理由雖主張，本件應適用刑法第59條規定酌減其刑
    ，然詐欺犯罪猖獗多時，已屬全民共惡之犯罪行為，更嚴重
    損及我國國際形象，法院於個案中如量刑過輕，將使刑罰防
    衛社會之目的已難彰顯，且本件被告參與詐欺集團犯行，於
    客觀上亦無何顯可憫恕之事實存在，其上訴意旨以遭受哄騙
    、監控、脅迫為由，認為有情輕法重之情況，經本院調查後
    ，均非可採，顯屬卸責之詞，被告主張本件應依刑法第59條
    規定酌減其刑，尚無理由。
三、撤銷原判決之理由
　　原判決以被告犯行事證明確，予以論罪科刑，雖非無見，然
    查：㈠被告本件參與犯罪組織罪部分，依組織犯罪防制條例
    第12條第1項中段規定，非在檢察官或法官面前作成，並經
    踐行刑事訴訟法所定訊問證人之程序之證據，不具證據能力
    ，屬絕對無證據能力之特別規定，原判決就參與犯罪組織罪
    部分，未排除該部分之證據，即有未合。㈡本件並無證據足
    認被告成立冒用政府機關或公務員名義詐欺罪，原判決未予
    詳查，亦有未洽。㈢原判決就被告扣案現金4仟3佰元，依刑
    法第38條第2項關於「預備供犯罪所用之物」規定宣告沒收
    ，容有違誤（詳下所述）。被告上訴後，以前開情詞否認犯
    罪，雖無理由，然原判決既有上開違誤之處，仍屬無法維持
    ，應予撤銷改判。
四、爰審酌被告加入本件犯罪集團，擔任取款車手角色，助長詐
    欺犯罪之橫行，且告訴人被害金額達35萬元，幸得警員即時
    查獲，受騙款項得以取回，然此仍與被告於犯罪後賠償被害
    人之狀況不同，並非被告犯後出於真摯之悔悟而有具體之改
    過表現。並斟酌被告未婚、無子女，自陳從事○○業，月收入
    0萬0仟元至0萬元，目前獨居，家中無人需其扶養，另有車
    禍案件須負擔賠償責任等家庭、生活、經濟狀況，○○畢業之
    教育程度，暨其犯罪動機、前科素行與犯後態度等一切情狀
    ，量處如主文所示之刑。
五、不另為無罪諭知部分：本件並無證據足認被告構成刑法第33
    9條之4第1項第1款之冒用政府機關或公務員名義詐欺取財罪
    ，已如上參、四部分所述，因如成立犯罪與上開犯行具有實
    質上一罪之關係，爰不另為無罪之諭知。
六、沒收部分　
㈠、供犯罪所用、犯罪預備之物或犯罪所生之物，屬於犯罪行為
    人者，得沒收之，刑法第38條第2項前段定有明文。扣案供
    被告本案使用之蘋果廠牌行動電話1支（含門號0000000000
    號SIM卡1張），為犯罪集團交付被告供本案犯罪使用之物，
    應依上開規定宣告沒收。
㈡、被告扣案之現金4仟3佰元，為集團上游交付之車資（警卷第6
    5-66頁），屬其犯罪酬勞之一部，應視為犯罪所得，依刑法
    第38條之1第1項前段規定，宣告沒收之。其餘犯罪所得（灰
    色包包）已實際發還告訴人，不予宣告沒收。
伍、應適用之程序法條：刑事訴訟法第369條第1項前段、第364
    條、第299條第1項前段。
本案經檢察官徐書翰提起公訴、檢察官陳昱旗到庭執行職務。
中　　華　　民　　國　　111 　年　　8 　　月　　16　　日
                  刑事第一庭    審判長法　官  楊清安
                                      法　官  陳顯榮
                                      法　官  蕭于哲
以上正本證明與原本無異。
如不服本判決應於收受送達後20日內向本院提出上訴書狀，其未
敘述上訴理由者，並得於提起上訴後20日內向本院補提理由書（
均須按他造當事人之人數附繕本）「切勿逕送上級法院」。
　　　　　　　　　　　　　　　　　　　書記官  鄭信邦　　
中　　華　　民　　國　　111 　年　　8 　　月　　16　　日
附錄本案論罪科刑法條全文
中華民國刑法第339條之4
犯第339條詐欺罪而有下列情形之一者，處1年以上7年以下有期
徒刑，得併科1百萬元以下罰金：
一、冒用政府機關或公務員名義犯之。
二、三人以上共同犯之。
三、以廣播電視、電子通訊、網際網路或其他媒體等傳播工具，
    對公眾散布而犯之。
前項之未遂犯罰之。

組織犯罪防制條例第3條
發起、主持、操縱或指揮犯罪組織者，處3年以上10年以下有期
徒刑，得併科新臺幣1億元以下罰金；參與者，處6月以上5年以
下有期徒刑，得併科新臺幣1千萬元以下罰金。但參與情節輕微
者，得減輕或免除其刑。
具公務員或經選舉產生之公職人員之身分，犯前項之罪者，加重
其刑至二分之一。
犯第1項之罪者，應於刑之執行前，令入勞動場所，強制工作，
其期間為3年。
前項之強制工作，準用刑法第90條第2項但書、第3項及第98條第
2項、第3項規定。
以言語、舉動、文字或其他方法，明示或暗示其為犯罪組織之成
員，或與犯罪組織或其成員有關聯，而要求他人為下列行為之一
者，處3年以下有期徒刑，得併科新臺幣3百萬元以下罰金：
一、出售財產、商業組織之出資或股份或放棄經營權。
二、配合辦理都市更新重建之處理程序。
三、購買商品或支付勞務報酬。
四、履行債務或接受債務協商之內容。
前項犯罪組織，不以現存者為必要。
以第5項之行為，使人行無義務之事或妨害其行使權利者，亦同
。
第5項、第7項之未遂犯罰之。